臺灣基隆地方法院民事判決
110年度建字第5號
原      告  利恆鋼鋁有限公司

法定代理人  彭奕嘉  


訴訟代理人  李明勳律師              
被      告  鍇鑫科技有限公司

法定代理人  蔡昱琰  
被      告  鍇銓金屬工程有限公司

法定代理人  蔡昱琰  
共      同  蔡承翰律師
訴訟代理人            
上列當事人間請求給付工程款事件，本院於民國110年11月18日
言詞辯論終結，判決如下：
    主      文
被告鍇鑫科技有限公司應給付原告新臺幣伍拾肆萬柒仟壹佰貳拾
伍元，及自民國一百一十年六月二十二日起至清償日止，按週年
利率百分之五計算之利息。
原告其餘之訴駁回。
訴訟費用由被告鍇鑫科技有限公司負擔百分之三十三，餘由原告
負擔。
本判決於原告以新臺幣壹拾捌萬參仟元供擔保後，得為假執行，
但被告鍇鑫科技有限公司如以新臺幣伍拾肆萬柒仟壹佰貳拾伍元
預供擔保，得免為假執行。
原告其餘假執行之聲請駁回。
    事實及理由
一、原告主張：被告鍇鑫科技有限公司（下稱鍇鑫公司）與原告
    口頭約定共同承攬御翔柏金苑大樓新建工程（下稱柏金苑工
    程），由鍇鑫公司出面與訴外人森城建設股份有限公司（下
    稱森城公司）簽訂工程承攬契約書（下稱系爭承攬契約），
    鍇鑫公司再將上開工程其中鋼構及包版工程（下稱系爭工程
    ）分包由原告承作，約定工程款為新臺幣（下同）2,148,43
    0元（未稅），鍇鑫公司及被告鍇銓金屬工程有限公司（下
    稱鍇銓公司）並與原告約定負連帶給付工程款責任。系爭工
    程於民國108年12月5日完工，原告隨即開立統一發票向鍇鑫
    公司請款，由鍇銓公司簽發到期日108年12月12日、面額60
    萬元之支票（下稱系爭支票）給付部分工程款，尚積欠原告
    1,655,852元，經原告發函催告均置之不理，為此依民法第5
    05條規定，請求被告連帶給付工程款等語。並聲明：⒈被告
    應連帶給付原告1,655,852元及自起訴狀繕本送達翌日起至
    清償日止，按週年利率5%計算之利息。⒉願供擔保請准宣告
    假執行。
二、被告抗辯略以：鍇鑫公司於承攬柏金苑工程後，確有將系爭
    工程分包予原告承作，原告並另覓其他廠商施工，惟系爭承
    攬契約約定之工程款僅2,095,238元，原告主張其與鍇鑫公
    司約定工程款總價2,148,430元，鍇鑫公司豈非賠本施作柏
    金苑工程，顯悖於交易習慣及經驗法則，且原告所提發票、
    自行製作之請款單、存證信函等，均不能證明鍇鑫公司與原
    告合意之工程款及鍇鑫公司尚積欠之金額為多少，難認原告
    已盡舉證責任。至於鍇銓公司並未承攬柏金苑工程，原告對
    於鍇銓公司之請求應無理由。並答辯聲明：⒈原告之訴駁回
    。⒉如受不利判決，願供擔保請准宣告免為假執行。
三、查鍇鑫公司將其向森城公司承攬柏金苑工程其中之系爭工程
    分包予原告，原告再將系爭工程其中之鋼構工程分包予銓德
    工程有限公司（下稱詮德公司），銓德公司已施作完成，由
    鍇鑫公司交付以原告為受款人之系爭支票，原告再將系爭支
    票交付銓德公司以給付工程款等事實，有統一發票、系爭支
    票、系爭承攬契約等件影本附卷可憑，並為兩造所不爭執，
    堪信原告與鍇鑫公司就系爭工程成立承攬契約。惟原告依承
    攬契約法律關係，請求被告連帶給付工程款1,655,852元，
    為被告所否認，並以前詞置辯，本院判斷如下：
　㈠原告得請求之系爭工程報酬金額為若干？
　⒈按稱承攬者，謂當事人約定，一方為他方完成一定之工作，
    他方俟工作完成，給付報酬之契約。又如依情形，非受報酬
    即不為完成其工作者，視為允與報酬。未定報酬額者，按照
    價目表所定給付之；無價目表者，按照習慣給付。民法第49
    0條第1項、第491條第1項、第2項分別定有明文。
　⒉原告主張系爭工程報酬為2,148,430元（未稅）云云，為被告
    否認，固據原告提出108年12月4日統一發票及請款單為證（
    本院卷第13頁、第17頁），惟查包版工程之統一發票已經作
    廢，鋼構工程之統一發票加計稅額僅為735,000元，至於請
    款單係原告自行製作，未經被告確認同意，自非系爭工程之
    價目表，經本院於110年9月2日言詞辯論期日諭知兩造於111
    0年9月30日言詞辯論期日合意鑑定單位，以鑑定系爭工程合
    理價金為何，原告無正當理由於110年9月30日言詞辯論期日
    未到場，於110年10月28日言詞辯論期日仍未提出鑑定單位
    及鑑定事項，本院乃曉諭原告應於110年11月10日前提出，
    否則即依現有事證為判斷，原告雖於110年11月8日陳報鑑定
    單位，但未提出鑑定事項，且於110年11月18日言詞辯論期
    日仍未提出鑑定事項，並表示非原告主動聲請鑑定，不應由
    原告陳報鑑定事項等情，原告既未提出其他證據以資佐證系
    爭工程請款單之真實性，原告主張系爭工程報酬為2,148,43
    0元（未稅），不足採信。　
　⒊又原告法定代理人於110年7月29日言詞辯論期日陳稱：「當
    初原告跟鍇鑫公司口頭合作要共同承攬這件工程，由鍇鑫公
    司出面跟森城公司簽約，森城公司約定的承攬報酬為220萬
    元，實際上工程都是原告在做，被告只有去現場監工，當初
    協議是工程款220萬元扣除成本開銷材料費、工資、資圖費
    所剩的利益各分配1/2」等語，堪認兩造並未明定系爭工程
    報酬額，亦未有價目表，因鍇鑫公司對於原告主張其將系爭
    工程其中之鋼構工程分包予銓德公司，系爭工程均已施作完
    成之事實並不爭執，並佐以銓德公司以其向原告承攬系爭工
    程其中之鋼構工程，約定工程款為934,500元，原告在系爭
    支票背面背書轉讓交付銓德公司提示兌現600,000元，向臺
    灣桃園地方法院（下稱桃園地院）請求原告給付334,500元
    ，經桃園地院以109年度桃簡字第2號民事簡易判決原告應給
    付銓德公司334,500元及法定遲延利息，原告上訴後，與銓
    德公司調解成立，及訴外人詹益權即惠嘉企業社（下稱惠嘉
    企業社）主張向原告承攬系爭工程其中之鋁包版工程，聲請
    桃園地院核發109年度司促字第6917號支付命令，命原告向
    惠嘉企業社給付212,625元及法定遲延利息，有原告所提桃
    園地院109年度桃簡字第2號民事簡易判決、110年建簡上移
    調字第2號調解筆錄、109年度司促字第6917號支付命令影本
    足憑，原告承攬之系爭工程與銓德公司及惠嘉企業社施作項
    目相符，得依原告與銓德公司、惠嘉企業社間之價目表定其
    給付金額，據此計算系爭工程其中之鋼構工程報酬額應為93
    4,500元、包版工程報酬額應為212,625元。至於原告所提桃
    園地院109年度司促字第31234號支付命令，係訴外人台鋁金
    屬股份有限公司（下稱台鋁公司）聲請對「利恆工程有限公
    司」發給支付命令，與原告無涉，自不足為有利原告之認定
    。
  ⒋依上，系爭工程之報酬額合計1,147,125元（計算式：鋼構工
    程934,500元＋包版工程212,625元＝1,147,125元），扣除鍇
    鑫公司以系爭支票給付原告600,000元，鍇鑫公司尚應給付
    原告系爭工程報酬547,125元（計算式：1,147,125元－600,0
    00元＝547,125元）。　　
　㈡原告請求鍇銓公司就系爭工程承攬報酬與鍇鑫公司負連帶給
    付責任，有無理由？
　⒈按數人負同一債務，明示對於債權人各負全部給付之責任者
    ，為連帶債務。無前項之明示時，連帶債務之成立，以法律
    有規定者為限。民法第272條定有明文。是以連帶債務，必
    當事人間有明示或法律有規定，始能成立。
  ⒉經查，原告係與鍇鑫公司就系爭工程成立承攬契約，已如前
    述，鍇鑫公司雖為系爭支票之發票人，惟票據具有無因性（
    抽象性或無色性）之特質，票據行為一經成立後，即與其基
    礎之原因關係各自獨立，原告縱然持有鍇鑫公司簽發之系爭
    支票，充其量僅係彼此間是否存有票據債權債務關係，而無
    從推認有何承攬契約關係，原告復未提出其他證據證明鍇銓
    公司是系爭工程之定作人，並明示負全部給付責任，原告主
    張鍇銓公司就鍇鑫公司上開債務應負連帶給付責任云云，洵
    不可取。　　
四、綜上所述，原告依承攬契約法律關係請求鍇鑫公司給付承攬
    報酬547,125元，及自起訴狀繕本送達翌日即110年6月22日
    起至清償日止，按週年利率5%計算之利息，為有理由，應予
    准許，逾此範圍之請求，則屬無據，應予駁回。
五、本件事證已經明確，原告聲請傳喚惠嘉企業社、銓德公司、
    台鋁公司以證明兩造間係平分系爭工程利潤之合作關係，核
    與本件爭點在系爭工程之報酬價額若干無關，並無訊問必要
    ；又兩造其他的攻擊或防禦方法及所用之證據，經本院斟酌
    後，認為均不足以影響本判決之結果，爰不逐一論列，附此
    敘明。
六、兩造均陳明願供擔保聲請宣告假執行及免為假執行，就原告
    勝訴部分，經核均無不合，爰各酌定相當擔保金額准許之。
    至原告其餘假執行之聲請，因訴之駁回失其依據，應併予駁
    回。
七、結論：本件原告之訴為一部有理由，一部無理由，依民事訴
    訟法第79條、第390條第2項、第392條第2項，判決如主文。
中　　華　　民　　國　　110 　年　　12　　月　　9 　　日
                  民事庭法　官　陳湘琳　　　　
以上正本係照原本作成。
對於本件判決如有不服，應於收受送達後20日內向本院提出上訴
書狀，敘述上訴之理由，上訴於臺灣高等法院，並按他造當事人
之人數附具繕本。如委任律師提起上訴者，應一併繳納上訴審裁
判費。　　　　　　　　　　
中　　華　　民　　國　　110 　年　　12　　月　　9 　　日
                        書記官　林亭如